臺灣臺南地方法院刑事判決　　　
111年度訴字第26號
公  訴  人  臺灣臺南地方檢察署檢察官
被      告  許○婕  （年籍詳卷）
上列被告因家暴傷害案件，經檢察官提起公訴（110年度營偵字
第980號、110年度偵字第13029號），本院判決如下：
    主  文
許○婕成年人故意對兒童共同犯傷害罪，處有期徒刑壹年貳月。
    事  實
一、許○婕為茹○凱（民國107年7月生，真實姓名、年籍詳卷）之
    母，於109年7月間在網路上與甲○○（另行審結）結識，於同
    年月31日帶同茹○凱至臺南市新營區找甲○○，進而共同居住
    在甲○○所經營位在臺南市○○區○○路000號之玩具店（太子玩
    具城）。許○婕、甲○○均係成年人，與茹○凱分屬家庭暴力防
    治法第3條第3、2款所定之家庭成員，亦明知茹○凱為未滿12
    歲之兒童，竟自109年8月17日起至8月24日止，以茹○凱不聽
    話為由，共同基於傷害之犯意聯絡，接續以徒手、愛的小手
    或棍子等物品，毆打茹○凱，致茹○凱受有肝臟撕裂傷、四肢
    及軀幹多處擦挫傷、廣泛性皮下血腫等傷害。嗣於109年8月
    24日晚上，有民眾至上揭玩具店時，發現茹○凱身上多處受
    傷而報警，並經社工協助將茹○凱送醫而循線查獲上情。
二、案經臺南市政府獨立告訴及臺南市政府警察局新營分局報請
　　臺灣臺南地方檢察署檢察官偵查起訴。
    理  由
一、證據能力：
㈠、按被告以外之人（包括證人、鑑定人、告訴人、被害人及共
    同被告等）於審判外之陳述雖不符刑事訴訟法第159條之1至
    之4等4條之規定，而經當事人於審判程序同意作為證據，法
    院審酌該言詞陳述或書面陳述作成時之情況，認為適當者，
    亦得為證據；當事人、代理人或辯護人於法院調查證據時，
    知有刑事訴訟法第159條第1項不得為證據之情形，而未於言
    詞辯論終結前聲明異議者，視為有前項之同意，同法第159
    條之5定有明文。檢察官、被告許○婕對於本判決下列所引用
    之各項被告以外之人於審判外之陳述，對於證據能力均表示
    無意見而不予爭執（見本院卷第440頁），且迄至言詞辯論
    終結前亦未再聲明異議，本院審酌上開證據資料製作時之情
    況，尚無違法不當及證明力明顯過低之瑕疵之情形，依上條
    規定，認例外均具有證據能力。
㈡、本案以下引用之非供述證據，均依法定程序製作、取得，與
    本案具有關聯性，業經本院依法踐行調查證據程序，檢察官
    、被告均不爭執該等證據之證據能力，亦查無依法應排除其
    證據能力之情形，依刑事訴訟法第158條之4反面規定，均具
    證據能力。
二、實體部分：
㈠、訊據被告於本院審理時否認犯行，一再辯稱：我從不打小孩
    ，如果我要打小孩早就把小孩打死，而且我很喜歡小孩。我
    不會去打小孩云云。
㈡、經查：
１、109年8月24日晚上有民眾前往臺南市○○區○○路000號玩具店店
    内購物，發現疑似小孩遭家暴情事報警，警員陳國益於同日
    19時18分許到達現場，進入玩具店後方廚房發現被告、甲○○
    及茹○凱頭、手、腳全身多處傷痕躺在地上，聯繫社會局社
    工吳慧雯，將茹○凱帶往奇美醫療財團法人奇美醫院柳營分
    院，並轉至國立成功大學醫學院附設醫院就醫，經診斷茹○
    凱受有肝臟撕裂傷、四肢及軀幹多處擦挫傷、廣泛性皮下血
    腫等傷害，此有臺南市政府警察局新營分局111 年2 月11日
    南市警營偵字第1110025332號函暨員警職務報告、奇美醫療
    財團法人柳營奇美醫院109 年12月30日（109）奇柳醫字第1
    910號函暨所附病歷資料、奇美醫療財團法人柳營奇美醫院
    受理家庭暴力事件驗傷診斷書、國立成功大學醫學院附設醫
    院中文診斷證明書、國立成功大學醫學院附設醫院110 年04
    月22日成附醫社字第1100007651號函暨所附評估報告書及照
    片在卷足參（偵一卷第19-21、63-71、123-133、233-347、
    399-413頁、本院卷第65-67頁），茹○凱於109年8月24日確
    因肝臟撕裂傷、四肢及軀幹多處擦挫傷、廣泛性皮下血腫等
    傷害，經員警會同社工帶往醫院就診之事實應可認定。
２、被告於警詢時供稱：茹○凱不願意洗澡，我和甲○○輪流拿愛的
    小手打他的手和腳，又因不願意睡覺，徒手打他的胸和背，
    手、腳瘀傷，前胸與後背的瘀傷是我和甲○○以愛的小手、徒
    手毆打所致等語、另於偵查中供稱：我有拿棍子打茹○凱2下
    ，因為手受傷沒力，又請甲○○打他（偵一卷第39-41、173-1
    77頁），核與甲○○於警詢證述：茹○凱身上的傷也有我和許○
    婕打的，因為茹○凱不乖、哭鬧、玩農藥才會以愛的小手打
    他的手、腳，忘記打幾次，每次打幾次也不一，許○婕也是
    拿愛的小手打，不知道打了幾次，許○婕手無力時會叫我打
    等語大致相符（偵一卷第27-29、53-54、185-187頁），可
    認被告與茹○凱確有以徒手、愛的小手、棍子等方式毆打茹○
    凱。
３、至被告辯稱：伊犯有癲癇，警詢沒有服用抗焦慮的藥，精神
    混亂，癲癇發作時推、抱茹○凱不穩，造成茹○凱跌落，茹○
    凱有過敏，代謝不好，又很皮，摔倒、撞牆，自己用受傷云
    云。然：茹○凱不曾因癲癇狀況就醫，亦無凝血功能異常或
    代謝問題，依其就醫時全身及腹部皆有嚴重瘀青（詳卷附照
    片），是不可能由其自行撞牆、自嬰兒車跌落、高處跌落或
    是過敏所造成，茹○凱傷勢應為他人施加外力所致，此有國
    立成功大學醫學院附設醫院111 年7 月22日成附醫社字第11
    10015165號函附卷足參（本院卷第431 -432 頁）。參以被
    告與甲○○均表示同居期間茹○凱只有伊等2人照顧（偵一卷第
    41、54頁、本院卷第450頁），是茹○凱所受之肝臟撕裂傷、
    四肢及軀幹多處擦挫傷、廣泛性皮下血腫等傷害確係被告與
    甲○○共同傷害所致。
４、再稱：因為不聽話，才會管教云云。按民法第1085條固規定
    ：「父母得於必要範圍內，懲戒其子女」，但應為實施保護
    教養所必要之範圍內行使其懲戒權，若逾此範圍，在刑法上
    仍構成犯罪（最高法院71年度臺上字第7032號判決意旨參照
    ）。而法律之所以承認父母之責任及相關權利，乃因子女需
    要保護與協助，以利子女能夠在社會團體中發展出自我負責
    之人格。故國家對於父母之責任及權利，包括懲戒權之行使
    ，應予監督，俾確保子女之身體及人格發展不致受到父母濫
    用親權之傷害。職此，民法第1085條所規定之懲戒權，其本
    質乃基於子女之利益，父母並非當然得以援為阻卻違法事由
    。而民法第1085條之「必要範圍」，自應審酌父母行使懲戒
    權之手段是否適合於教育子女之目的，兩者間之關係是否相
    當，以綜合認定之，亦即所謂「必要範圍」，應解為必須在
    保護教養必要之範圍內，按子女之家庭環境、性別、年齡、
    健康及性格、過錯之輕重等情狀定其程度，如果逾越必要之
    範圍為過度懲戒，例如採用傷害身體或危害生命之殘忍苛酷
    手段時，則為親權之濫用，自非依法懲戒之行為，不得阻卻
    違法。茹○凱案發時甫滿2歲，年幼不懂事，竟僅因哭鬧、頑
    皮等一幼童般行徑，被告竟與甲○○接續以徒手、愛的小手、
    木棍等方式毆打，造成茹○凱全身瘀傷，更傷及肝臟，早已
    逾越保護、教養未成年人之社會目的，尚非懲戒權之必要行
    使，應認其主觀上具有傷害之故意甚明。
三、論罪、科刑　　
㈠、按刑法總則之加重，係概括性之規定，所有罪名均一體適用
    ；刑法分則之加重，係就犯罪類型變更之個別犯罪行為予以
    加重，成為另一獨立之罪名。兒童及少年福利與權益保障法
    第112條規定成年人教唆、幫助或利用兒童及少年犯罪或與
    之共同實行犯罪，加重其刑至二分之一，其加重係概括性之
    規定，對一切犯罪皆有其適用，自屬刑法總則加重之性質；
    至「故意對兒童及少年犯罪」加重其刑至二分之一，係對被
    害人為兒童及少年之特殊要件予以加重處罰，乃就犯罪類型
    變更之個別犯罪行為予以加重，屬刑法分則加重之性質（最
    高法院99年度臺上字第6667號判決可資參照）。本件被告所
    犯刑法第277條未就被害人之年齡設有特別處罰規定，被告
    為成年人，茹○凱於本案案發時為未滿12歲之兒童，是核被
    告所為，係犯兒童及少年福利與權益保障法第112條第1項前
    段、刑法第277條第1項之成年人故意對兒童犯傷害罪。被告
    與甲○○就上開犯行間，有犯意聯絡及行為分擔，均應論共同
    正犯。被告多次傷害行為，均係出於同一傷害犯意，皆屬當
    次傷害犯行之一部，為接續犯。
㈡、按家庭暴力係指家庭成員間實施身體、精神或經濟上之騷擾
    、控制、脅迫或其他不法侵害之行為；而家庭暴力罪即指家
    庭成員間故意實施家庭暴力行為而成立其他法律所規定之犯
    罪，家庭暴力防治法第2條第1款、第2款分別定有明文。查
    茹○凱為被告之子，具有家庭暴力防治法第3條第3款所定之
    家庭成員關係。惟因家庭暴力防治法第2條第2款所稱之家庭
    暴力罪並無科處刑罰規定，是僅依上開刑法罪名之規定予以
    論罪科刑即足，併予說明。
㈢、審酌被告為智識成熟之成年人，為茹○凱之生母，對其不聽話
    行為，本應探究其起因，與其理性溝通，善盡保護、教養未
    成年人之責任，然被告卻與同居人毆打茹○凱成傷，所為實
    值非難，並一再強調茹○凱頑皮，伊很愛小孩，如果要打早
    就打死了等語，毫無正視己非之悔意，且被告犯後迄未陳明
    所犯細節，亦從未表示任何懺悔、難過或願受刑律制裁之悔
    悟態度，量刑不宜輕縱，另審酌其於本院審理時自承之教育
    、經濟、家庭等一切狀況，量處如主文所示之刑，以資儆懲
    。另行兇之愛的小手、木棍等物並未扣案，亦無持以再次行
    兇之風險，爰不為沒收之宣告，附此敘明。
據上論斷，應依刑事訴訟法第299條第1項前段、兒童及少年福利
與權益保障法第112條第1項前段，刑法第28條、第277條第1項，
刑法施行法第1條之1，判決如主文。
本案經檢察官林慧美提起公訴、乙○○到庭執行職務。 　　
中　　華　　民　　國　　111 　年　　8 　　月　　30　　日
                  刑事第五庭    審判長法　官  鍾邦久
　　　　　　　　　                    法  官  林欣玲
　　　　　　　　　                    法  官  蔡奇秀
以上正本證明與原本無異。
如不服本判決應於收受本判決後20日內向本院提出上訴書狀，並
應敘述具體理由。其未敘述上訴理由者，應於上訴期間屆滿後20
日內向本院補提理由書狀（均須按他造當事人之人數附繕本）「
切勿逕送上級法院」。 
　　　　　　　　　　　　　　　　　    書記官　黃郁淇
中　　華　　民　　國　　111 　年　　8 　　月　　30　　日
附錄本案所犯法條
中華民國刑法第277條
（普通傷害罪）
傷害人之身體或健康者，處 3 年以下有期徒刑、拘役或 1 千元
以下罰金。
犯前項之罪因而致人於死者，處無期徒刑或 7 年以上有期徒刑
；致重傷者，處 3 年以上 10 年以下有期徒刑。
兒童及少年福利與權益保障法第112條
成年人教唆、幫助或利用兒童及少年犯罪或與之共同實施犯罪或
故意對其犯罪者，加重其刑至二分之一。但各該罪就被害人係兒
童及少年已定有特別處罰規定者，從其規定。
對於兒童及少年犯罪者，主管機關得獨立告訴。